最高法院刑事判決　　　　　　　　　　　　　　　九十三年度台上字第二七四一號
　　上　訴　人　甲○○
　　　　　　　　　　　　十五號.
　　選任辯護人　張瑞釗律師
右上訴人因違反廢棄物清理法案件，不服台灣高等法院中華民國九十年九月五日第二
審判決（九十年度上訴字第二三七七號，起訴案號：台灣桃園地方法院檢察署八十九
年度偵字第一一六七四號），提起上訴，本院判決如左：
    主  文
原判決撤銷，發回台灣高等法院。
    理  由
本件原判決認定：上訴人甲○○曾於民國八十六年間因犯傷害罪，經原審判處有期徒
刑五月確定，並於八十七年七月二十二日易科罰金執行完畢，猶不知悔改。其係設於
桃園縣中壢市○○路三九號一樓「強泰砂石建材有限公司」（下稱強泰砂石公司）之
負責人，明知強泰砂石公司經營項目為「（一）五金批發業（二）木材批發業（三）
水泥、石灰及其製品批發業（四）磚、瓦、石建材批發業（五）磁磚、貼面石材批發
業（六）衛浴設備批發業（七）金屬零售業（八）五金零售業（九）建材零售業」，
並不包含事業廢棄物之貯存、清除及處理，亦明知其未就廢棄物之貯存、清除或處理
，依法向地方主管機關申請核發許可證或核備文件。竟仍於八十九年八月二日中午，
指派與其有犯意聯絡之司機辛振民（經第一審法院判處有期徒刑壹年貳月，緩刑肆年
確定）駕駛車牌號碼Ｑ六｜六五九號載重量約為二．八三公噸之自用大貨車，至桃園
縣某建築工地（原判決誤載為桃園市○○路尊貴家園工地），以每車新台幣（下同）
一千五百元之代價，接受不知情之建設公司僱用，代為清除該工地之廢棄物後，即於
當日下午一時許，駕駛前開大貨車載運上述足以污染環境衛生之建築廢棄物，前往桃
園縣中壢市○○里○○路○段一四九六號（高鐵青埔站預定地），任意棄置於該國有
土地，而從事廢棄物之清除。嗣於翌日下午，辛振民再度駕駛前開大貨車，至桃園縣
桃園市○○路尊貴家園建築工地，以一車一千五百元之代價，代為清除該工地之廢棄
物後，旋於當日四時許，駕駛前開大貨車至上開高鐵青埔站預定地欲再次傾倒時，為
附近居民發覺報警當場查獲等情。因而維持第一審關於論處上訴人甲○○以共同未領
有廢棄物處理許可證或核備文件，從事廢棄物清除，累犯罪，判處有期徒刑壹年伍月
部分之判決，駁回上訴人在第二審之上訴，固非無見。
惟查：(一)上訴人行為後，廢棄物清理法業於九十年十月二十四日修正公布，將原第二
十二條第二項第四款：「有左列情形之一者，處一年以上五年以下有期徒刑，得併科
一百萬元以下罰金」、「四、未依第二十條規定領有廢棄物清除、處理許可證或核備
文件，從事廢棄物貯存、清除、處理，或未依廢棄物清除、處理許可證或核備文件內
容貯存、清除、處理廢棄物者。」規定。修正為同法第四十六條第一項第四款：「有
下列情形之一者，處一年以上五年以下有期徒刑，得併科新台幣三百萬元以下罰金」
、「四、未依第四十一條第一項規定領有廢棄物清除、處理許可文件，從事廢棄物貯
存、清除、處理，或未依廢棄物清除、處理許可文件內容貯存、清除、處理廢棄物。
」，其條次、法定本刑罰金部分及所定犯罪構成要件均有變更，原判決未及為新舊法
之比較適用，已欠允洽。(二)犯罪後之法律已廢止其刑罰者，應諭知免訴之判決，刑事
訴訟法第三百零二條第四款定有明文。本件上訴人行為後，原公司法第十五條第一項
、第三項所定「公司不得經營登記範圍以外之業務」「公司負責人違反前二項規定時
，各處一年以下有期徒刑、拘役或科或併科五萬元以下罰金，並賠償公司因此所受之
損害」，已於九十年十一月十二日修正公布廢止，同年月十四日失效。是公司法修正
後，公司違反不得經營登記範圍以外之業務之規定已廢止其刑罰。原審於九十年三月
六日宣示判決時，未及比較適用，仍予論處上開法條之罪，亦有適用法則不當之違誤
。(三)當事人聲請調查之證據，如法院未予調查，又未認其無調查之必要，以裁定駁回
之，或於判決理由予以說明，自有判決理由不備之違法。上訴人之辯護人於原審九十
年八月二十二日審理時，請求調閱證人辛振民與李春仁間之電話通聯紀錄，及請求再
傳訊證人李春仁到庭（見原審卷第五十二頁），原審未調查前開電話通聯紀錄及再予
傳訊證人李春仁，又未以裁定駁回之，或於判決內予以說明不須調查之理由，難謂無
判決理由不備之違法。以上或為上訴意旨所指摘，或為本院得依職權調查之事項，應
認原判決有撤銷發回之原因。
據上論結，應依刑事訴訟法第三百九十七條、第四百零一條，判決如主文。
中　　　華　　　民　　　國　　九十三　　年　　　五　　　月　　二十八　　日
                              最高法院刑事第九庭
                                  審判長法官  林　增　福
                                        法官  邵　燕　玲
                                        法官  陳　世　雄
                                        法官  惠　光　霞
                                        法官  蘇　振　堂
      右正本證明與原本無異
                                              書  記  官
中　　　華　　　民　　　國　　九十三　　年　　　六　　　月　　　三　　　日
                                                                        Ｖ
